臺灣臺中地方法院刑事判決　　　　　　　　　　　　九十四年度訴字第一九八號
　　公　訴　人　臺灣臺中地方法院檢察署檢察官
　　被　　　告　乙○○
右列被告因違反毒品危害防制條例案件，經檢察官提起公訴（九十四年度毒偵字第五
三八號），本院判決如左：
    主  文
乙○○連續施用第二級毒品，處有期徒刑捌月，扣案之吸食器壹組沒收。
其餘被訴施用第一級毒品部分無罪。
    事  實
一、乙○○前因施用毒品案件，經臺灣桃園地方法院以九十二年度毒聲字第三０四二
    號裁定送觀察、勒戒後，因無繼續施用毒品傾向，乃於民國九十二年十月二十四
    日觀察、勒戒執行完畢後釋放，並由臺灣桃園地方法院檢察署檢察官以九十二年
    度毒偵字第三０三八號為不起訴處分確定。惟乙○○復於九十三年二月間因施用
    毒品案件，經臺灣臺中地方法院檢察署檢察官以九十三年度毒偵字第四０九號提
    起公訴，嗣經本院以九十三年度訴字第六三０號判處應執行有期徒刑二年確定（
    現正執行中）。詎乙○○復於前開觀察、勒戒執行完畢釋放後五年內，基於施用
    第二級毒品安非他命之概括犯意，自九十三年十二月二十五日某時許起至九十四
    年一月十三日晚上某時許止，在其乾爹甲○○（另案由臺灣臺中地方法院檢察署
    檢察官偵辦中）位於臺中市○○區○○路二段三三七巷二二號十三樓住處，以將
    第二級毒品安非他命放於吸食器燒烤之方式，連續施用第二級毒品安非他命多次
    。嗣為警於九十四年一月十四日二十二時許，在上址當場查獲，並扣得乙○○所
    有供施用第二級毒品安非他命所用之吸食器一組。
二、案經臺中市警察局第四分局報告臺灣臺中地方法院檢察署檢察官偵查起訴。
    理  由
壹、有罪部分：
一、訊據被告乙○○坦承前開施用第二級毒品安非他命之犯行不諱，核與證人甲○○
    於本院審理時具結證稱：「她（指被告）跟我拿安非他命有一、二次。我記得是
    二次的樣子，安非他命沒有辦法用其他的東西代替」等語相符，又被告為警逮捕
    時所採集之尿液，經以免疫酵素分析法鑑驗結果，呈安非他命類藥物陽性反應，
    並有中山醫學大學附設醫院藥物濫用檢測中心出具之濫用藥物尿液檢驗報告一紙
    附卷可稽，此外，並有被告所有供施用第二級毒品安非他命所用之吸食器一組扣
    案可資佐證，足見被告自白與事實相符，自堪採信。又被告前曾因施用毒品案件
    ，經臺灣桃園地方法院以九十二年度毒聲字第三０四二號裁定送觀察、勒戒後，
    因無繼續施用毒品傾向，乃於九十二年十月二十四日觀察、勒戒執行完畢後釋放
    ，並由臺灣桃園地方法院檢察署檢察官以九十二年度毒偵字第三０三八號為不起
    訴處分確定，亦有臺灣臺中地方法院檢察署刑案資料查註紀錄表、臺灣高等法院
    被告全國前案紀錄表各一份在卷可參。綜上，被告於觀察、勒戒執行完畢釋放後
    ，五年內再犯毒品危害防制條例第十條第二項之罪，事證已臻明確，犯行應堪認
    定。
二、核被告所為，係犯毒品危害防制條例第十條第二項施用第二級毒品罪。被告所持
    有之毒品安非他命，係供其自己施用，故其持有之低度行為應為施用之高度行為
    所吸收，不另論罪。其先後多次施用第二級毒品之行為，時間密接、犯罪構成要
    件相同，顯係基於概括犯意反覆為之，應依連續犯之規定論以一罪，並加重其刑
    。爰審酌被告一再施用毒品，經觀察、勒戒執行完畢後，仍不知戒惕，再次施用
    第二級毒品，無視於毒品對於自身健康之戕害及國家對於杜絕毒品犯罪之禁令，
    不知戒除惡習，惡性非輕，及被告於本院審理期間坦承施用毒品犯行，態度良好
    ，又其施用毒品並無危害他人，本之施用毒品者均有相當程度之成癮性及心理依
    賴，其犯罪心態與一般刑事犯罪之本質並不相同，容應以「病人」之角度為考量
    ，並側重適當之醫學治療及心理矯治為宜，及被告施用毒品之期間、次數等一切
    情狀，量處如主文所示之刑，以資懲儆。扣案之吸食器一組，為被告所有供施用
    第二級毒品安非他命所用之物，業據被告供述甚明，爰依刑法第三十八條第一項
    第二款之規定宣告沒收，至扣案之毒品海洛因及安非他命，雖為當場查獲之毒品
    ，然上開毒品為甲○○所有之物，為甲○○所自承不諱，則此部分既為甲○○是
    否另涉違反毒品危害防制條例案件之重要證據，爰不於本案宣告沒收銷燬，均附
    此敘明。
貳、無罪部分：
一、公訴意旨另以：被告乙○○前因施用毒品案件，經臺灣桃園地方法院以九十二年
    度毒聲字第三０四二號裁定送觀察、勒戒後，因無繼續施用毒品傾向，乃於九十
    二年十月二十四日觀察、勒戒執行完畢後釋放，並由臺灣桃園地方法院檢察署檢
    察官以九十二年度毒偵字第三０三八號為不起訴處分確定。詎被告乙○○復於前
    開觀察、勒戒執行完畢釋放後五年內，基於施用第一級毒品海洛因之概括犯意，
    自九十三年十二月二十五日起至九十四年一月十二日晚上某時許止，在其乾爹甲
    ○○位於臺中市○○區○○路二段三三七巷二二號十三樓住處，以將第一級毒品
    海洛因摻於香菸內之方式，連續施用第一級毒品海洛因多次，因認被告乙○○另
    涉有毒品危害防制條例第十條第一項施用第一級毒品罪嫌。
二、按犯罪事實應依證據認定之，無證據不得認定犯罪事實。又不能證明被告犯罪者
    ，應諭知無罪之判決，刑事訴訟法第一百五十四條第二項、第三百零一條第一項
    分別定有明文。又認定不利於被告之事實，須依積極證據，苟積極證據不足為不
    利於被告事實之認定時，即應為有利於被告之認定，更不必有何有利之證據。另
    按事實之認定，應憑證據，如未能發現相當證據，或證據不足以證明，自不能以
    推測或擬制之方法，以為裁判基礎；又認定犯罪事實，所憑之證據，雖不以直接
    證據為限，間接證據亦包括在內，然無論直接或間接證據，其為訴訟上之證明，
    須於通常一般之人均不致於有所懷疑，而得確信其為真實之程度者，始得據之為
    有罪之認定，倘其證明尚未達到此一程度，而有合理性懷疑之存在時，即無從為
    有罪之認定，最高法院三十年上字第八一六號判例、四十年台上字第八六號判例
    、三十年上字第一八三一號判例及七十六年台上字第四九八六號判例分別著有明
    文可資參照。又被告之自白，不得作為有罪判決之唯一證據，仍應調查其他必要
    之證據，以察其是否與事實相符，刑事訴訟法第一百五十六條第二項亦定有明文
    。再刑事訴訟法第一百六十一條已於九十一年二月八日修正公布，其第一項規定
    ：檢察官就被告犯罪事實，應負舉證責任，並指出證明之方法。因此，檢察官對
    於起訴之犯罪事實，應負提出證據及說服之實質舉證責任。倘其所提出之證據，
    不足為被告有罪之積極證明，或其指出證明之方法，無從說服法院以形成被告有
    罪之心證，基於無罪推定之原則，自應為被告無罪判決之諭知（最高法院九十二
    年台上字第一二八號判例參照）。
三、本件公訴人認被告涉有毒品危害防制條例第十條第一項施用第一級毒品罪嫌，主
    要係以被告於警詢、偵查、本院準備程序之自白及證人甲○○於偵查中之證詞為
    其論據。訊據被告乙○○堅決否認涉有施用第一級毒品海洛因之犯行，辯稱：當
    時甲○○確實係以葡萄糖假冒海洛因提供予伊吸食，伊係事後知情，故之前才會
    承認有施用海洛因之犯行等語。經查：本案被告為警逮捕時所採集之尿液，經以
    免疫酵素分析法鑑驗結果，鴉片代謝物呈陰性反應，有中山醫學大學附設醫院藥
    物濫用檢測中心出具之濫用藥物尿液檢驗報告一紙附卷可稽，足見被告該次為警
    採尿前之九十六小時內，應未施用海洛因，是縱被告於警詢、偵查及本院準備程
    序中曾自白有施用海洛因之情事，然因查無其他積極之證據足資證明被告該部分
    之自白與事實相符，自不得據此遽認被告涉犯公訴人所指之施用第一級毒品犯行
    。次查，證人甲○○於偵查中固證稱：曾提供海洛因予被告，並有大家一起施用
    毒品云云，然並未證稱：有親眼目睹被告施用第一級毒品，況一起施用之毒品，
    究係第一級毒品海洛因或第二級毒品安非他命，亦屬未明，再證人甲○○於本院
    審理時復具結證稱：「（第一級毒品你拿給她幾次？）大約一、二次，是拿葡萄
    糖給她」、「（被告乙○○是否曾經施用過海洛因？）我不知道。去年六、七月
    時有施用過海洛因，她也是那樣被關的。之後在我那邊居住時，就是施用葡萄糖
    」云云，則證人甲○○之證詞反覆，亦不足作為被告確有施用第一級毒品海洛因
    之積極證據。再查，本案雖於被告房間內扣得第一級毒品海洛因一包，然被告始
    終否認前開海洛因為其所有，而證人甲○○復具結證稱：「（查獲當天在被告乙
    ○○床上枕頭下，有查獲毒品，為何那邊有毒品？）是在床墊與床頭櫃的縫隙中
    查獲的，我當場親眼看到，我本身有在吸食毒品。那是我在吃的。」、「（你是
    否在被告乙○○房間內施用毒品？）有時候被告乙○○不在她的房間時，我會去
    她的房間內施用，第一、二級都有施用，但沒有幾次」等語，是亦不得以前開扣
    案非被告所有之海洛因作為被告涉嫌施用第一級毒品海洛因之積極證據。此外，
    復查無其他積極之證據足資證明被告確有公訴人所指施用第一級毒品海洛因之犯
    行，被告此部分之犯罪事實即屬不能證明，依法自應諭知無罪之判決。
據上論結，應依刑事訴訟法第二百九十九條第一項前段、第三百零一條第一項，毒品
危害防制條例第十條第二項，刑法第十一條前段、第五十六條、第三十八條第一項第
二款，判決如主文。
中      華      民      國    九十四    年      五      月     十八     日
                                臺灣臺中地方法院刑事第十庭
                    審判長法  官  郭  瑞  祥
                                          法  官  黃  家  慧
                                          法  官  黃  炫  中
右正本證明與原本無異。
如不服本判決，應於送達後十日內向本院提出上訴狀（須附繕本），上訴於台灣高等
法院台中分院。
                                          書記官
中      華      民      國    九十四    年      五      月     十八     日
附錄論罪科刑法條
毒品危害防制條例第十條第二項：
施用第二級毒品者，處三年以下有期徒刑。
